【裁判字號】    98,簡上,163
【裁判日期】    980902
【裁判案由】    恐嚇
【裁判全文】
臺灣臺南地方法院刑事判決             98年度簡上字第163號
上  訴  人  甲○○（原名宋怡文）
即  被  告
選任辯護人  趙建興律師
上列上訴人即被告因恐嚇案件，不服本院98年度簡字第1047號中
華民國98年5月5日第一審簡易判決（聲請簡易判決處刑案號：97
年度偵字第15606 號），提起上訴，本院管轄之第二審合議庭判
決如下：
    主  文
上訴駁回。
    事  實
一、甲○○（原名宋怡文）與乙○○原為男女朋友關係，嗣因2
    人分手，致甲○○對乙○○心有不滿。詎甲○○竟基於恐嚇
    之犯意，於民國97年6 月24日凌晨0 時36分許，在台中市其
    住處以其所使用之0000000000號行動電話，將內容為「妳喜
    歡玩！我絕對奉陪！今晚我將修復好的影帶，關於我們在北
    屯汽車旅館的那集，放給邱看，她稱讚不已，妳很驕傲吧！
    明天與蔡雅婷有約，也許會再放一次」之簡訊，傳送至乙○
    ○所使用之0000000000號行動電話，以此恐嚇乙○○之名譽
    ，致乙○○於台南市○○路○ 段185 巷14樓住處收受觀看該
    簡訊內容後，心生畏懼，致生危害於安全。
二、案經乙○○訴由臺南市警察局第一分局報請臺灣臺南地方法
    院檢察署檢察官偵查後，聲請簡易判決處刑。
    理  由
壹、證據能力之認定：本件檢察官及辯護人、被告所提出之各項
    證據方法，除證人乙○○民國97年9 月15日於臺南市警察局
    第一分局後甲派出所之警詢筆錄無證據能力外，餘均經本院
    於98年8 月11日審判期日當庭宣示均有證據能力在案，詳本
    院98年8 月11日審判筆錄所載。
貳、犯罪事實之認定：
一、訊據被告甲○○固坦承有於前揭時間以其所有之行動電話傳
    送內容「妳喜歡玩！我絕對奉陪！今晚我將修復好的影帶，
    關於我們在北屯汽車旅館的那集，放給邱看，她稱讚不已，
    妳很驕傲吧！明天與蔡雅婷有約，也許會再放一次」之簡訊
    至乙○○所使用之行動電話等情，惟矢口否認有何恐嚇犯行
    ，辯稱：伊當天只是因為喝醉才傳簡訊，並無恐嚇告訴人之
    意思，因為錄影帶已經毀損，不可能修復云云；辯護人則辯
    以：告訴人於97年5 月9 日已曾簽立切結書，載明七捲錄影
    帶已銷燬，由告訴人所簽之切結書可知兩人交往過程所拍之
    性愛錄影帶七捲已銷毀，被告根本不可能播放已銷毀之錄影
    帶來實現簡訊內容，而告訴人亦明知已毀損之錄影帶不可能
    修復，如何會因收到簡訊而心生畏懼，由上客觀事實觀之，
    被告之行為根本不能發生犯罪結果，又無危險，是該當不能
    犯之情事云云。
二、經查：
（一）被告曾與告訴人拍攝性愛內容之錄影帶及有於97年6 月24
      日凌晨0 時36分許傳送上開簡訊予告訴人等情，為被告所
      不爭執，並有上開簡訊內容翻拍照片2 張在卷可稽，核與
      告訴人之證述相符，是此部分事實應堪認定。
（二）雖被告以上開陳詞置辯，惟查：
    1.按刑法第305 條之罪，僅以受到惡害通知的他人心生畏懼
      ，而有不安全的感覺，即為已足，不以發生客觀上之危害
      為要件（最高法院24年4 月17日決議）。又刑法第305 條
      恐嚇危害安全罪所保護之法益，係為個人免於恐懼之意思
      決定自由，因此祇須行為人客觀上將加害生命、身體、自
      由、名譽與財產等事項通知他人，而該通知事項，依其所
      通知之方法、態樣、內容，以社會一般觀念加以客觀判斷
      ，確足以使受到惡害通知之人心生畏懼，致危及其在社會
      日常生活之安全感，即應成立本罪。又恐嚇罪之成立並不
      以行為人真有加害之意為必要，而被害人是否心生畏懼，
      依前所述，亦應本於社會客觀經驗法則以為判斷基準。
    2.觀諸被告所傳簡訊內容：「今晚我將修復好的影帶，關於
      我們在北屯汽車旅館的那集，放給邱看，她稱讚不已，妳
      很驕傲吧！明天與蔡雅婷有約，也許會再放一次」等語，
      依被告於警詢及本院審理時所供所謂錄影帶係被告與告訴
      人間之性愛錄影帶，而依社會一般觀念客觀判斷，將該錄
      影帶播放給他人觀看，確足以使身為女性之告訴人在名譽
      上有不安全之感受，而被告上開用詞已摻有情緒性、積極
      侵害之意思表達，應係以使他人心生畏懼為目的，客觀上
      已足以使受通知者心生恐懼而有不安全之感受，是被告辯
      稱無恐嚇之意思云云，顯無可採。
    3.又被告辯稱錄影帶已毀損部分，固據被告提出告訴人亦不
      爭執真正之切結書影本乙份為證，惟依證人即告訴人乙○
      ○於本院審理具結證稱：「（剛才提示給你看的那則簡訊
      ，你看到之後，會感到畏懼、害怕？）會，因為這期間被
      告一直傳簡訊給我，而且又是半夜的時候，讓我那段時間
      常常失眠，沒有辦法睡覺，走在路上會覺得會發生什麼事
      情。（你會害怕簡訊中所提到的錄影帶會外流出去嗎？）
      會。」、「（切結書的內容是否你寫的？）是我寫的，是
      甲○○叫我照他的話寫下來。（依照被告叫你寫的切結書
      內容，至少有八捲錄影帶？）對，可是我從頭到尾身邊就
      只有七捲錄影帶，我都放在身邊，因為我怕不見了，所以
      我把全部的影帶都抽掉，可是有一些沒有抽完整。（你說
      的銷燬為何意思？）就是把錄影帶的影帶抽起來。（你剛
      才說被告又把七捲錄影帶拿回去，是否如此？）對。（是
      誰跟你說把帶子抽出來可以銷燬的？）被告自己也跟我說
      影帶可以抽掉、銷燬，因為裡面有拍攝到我的內容，所以
      我自己可以銷燬，而且不堪入目的內容，我想說已經離開
      了，不要留東西在那邊。（你有把這七捲影帶帶子抽乾淨
      ？）沒有，我只有抽掉一部分，因為有一部分抽到一半就
      斷掉了，所以有一部份還有帶子。（你說一部分抽到一半
      就斷掉，是有幾捲？）完全抽乾淨幾乎是沒有，幾乎每一
      捲都抽一半就斷掉了。（你抽出來的帶子放置何處？）被
      告叫我包在塑膠袋裡面拿給他，我就全部拿給他，沒有丟
      掉或是燒掉。」、「（所以當你收到之前法院所提示的簡
      訊內容，被告說他把影帶修復好，你是相信的？）對。」
      、「（據你所知，被告是否有影帶方面修復的專門能力？
      ）我認為有，因為他以前從事的工作是音響工程的，所以
      我認為他有這個能力。」、「【當時你看到簡訊內容的時
      候，簡訊內容有說（我將修復好的影帶），當時你看到（
      修復好的影帶）之語時，你的腦海中的認知是什麼？】就
      是被告把影帶修好了，他可以拿在手上繼續威脅我。（可
      是你不是說你自已把影帶抽出來？）對，我是有把影帶抽
      出來，可是我把影帶還給被告了。」（見院卷98年度簡上
      字第163 號卷第37頁反面至第41頁反面）。依證人所證內
      容觀之，證人僅將上開錄影帶之部分帶子抽出或抽斷，並
      非將錄影帶全部抽出或抽斷，且尚有部份未抽出，亦非為
      物理上根本性之銷燬（例以燒毀等方法），且上開抽斷或
      抽出及尚未抽出之錄影帶全部都交還給被告，而此情亦為
      被告所不爭執，足見錄影帶尚非已完全銷毀而已成絕對無
      修復可能之狀態，否則被告何需再取回上開錄影帶；再參
      諸被告於簡訊內容中亦係稱要將「修復好的影帶」播放，
      是依其所通知之內容，顯係以其能左右控制之內容來通知
      告訴人，而該內容依一般人之客觀判斷，確足以對被通知
      人之名譽安全受到危害而使被通知人心生畏怖，揆諸前揭
      刑法第305 條恐嚇危害安全罪所由保護法益之意旨及構成
      要件之說明，應認被告所為業已該當本罪，是其上開所辯
      ，顯無可採。
（三）至辯護意旨所辯本件應成立不能犯云云部份：按94年2 月
      2 日修正後之刑法第26條規定：「行為不能發生犯罪之結
      果，又無危險者，不罰。」其立法理由略以：「一、…不
      能未遂犯，既屬未遂犯之一種型態，…，以使本條成為規
      範不能未遂犯之專條。二、…。參諸不能犯之前提係以法
      益未受侵害或未有受侵害之危險，…，亦即行為如不能發
      生犯罪之結果，又無危險者，不構成刑事犯罪。」；再按
      刑法第26條規定行為不能發生犯罪之結果，又無危險者，
      不罰。故不能未遂，係指已著手於犯罪之實行，但其行為
      未至侵害法益，且又無危險者；其雖與一般障礙未遂同未
      對法益造成侵害，然須並無侵害法益之危險，始足當之（
      最高法院97年度台上字第351 號判決參照）。查被告本件
      恐嚇犯行已如上所論該當既遂，亦即已使被害人社會日常
      生活中之名譽安全感受到危害，其法益之侵害已屬確定，
      顯非不能發生，與刑法第26條之規定顯不相同，辯護人上
      開所辯顯無理由，委無可採。
（四）綜上，本件事證明確，被告恐嚇犯行洵堪認定，應依法論
      科。
三、核被告所為係犯刑法第305 條之恐嚇危害安全罪。原審依刑
    事訴訟法第449 條第1 項前段、第454 條第2 項，刑法第30
    5 條、第41條第1 項前段，刑法施行法第1 條之1 之規定，
    量處如原判決主文所示之刑，其認事用法，並無不合，量刑
    亦稱妥適，應予維持。本件被告上訴否認犯罪及指摘原判決
    不當之辯詞，並無理由，應予駁回。
據上論斷，應依刑事訴訟法第455 條之1 第1 項、第3 項、第36
8 條，判決如主文。
本案經檢察官周盟翔到庭執行職務。
中    華    民    國    98    年    9     月    2     日
                  刑事第二庭    審判長法  官  蘇義洲
                                      法  官  朱中和
                                      法  官  童來好
以上正本證明與原本無異。
本判決不得上訴。
                                      書記官  柯貞如
中    華    民    國    98    年    9     月    2     日
附錄本案論罪科刑法條全文
中華民國刑法第305 條（恐嚇危害安全罪）
以加害生命、身體、自由、名譽、財產之事，恐嚇他人致生危害
於安全者，處 2 年以下有期徒刑、拘役或 3 百元以下罰金。


司法院資訊處製作；財團法人民間司法改革基金會備份。
